臺中高等行政法院裁定　　　　　　　　　　　　　　　九十一年度訴字第四五○號
　　原　　　告　甲○○
　　被　　　告　臺中市政府
　　代　表　人　乙○○
右當事人間因違章建築事件，原告不服內政部中華民國九十一年六月十八日台內訴字
第○九一○○○四五九六號訴願決定，提起行政訴訟。本院裁定如左︰
　　主  文
原告之訴駁回。
訴訟費用由原告負擔。
　　理  由
一、按行政訴訟法第四條第一項規定：人民因中央或地方機關之違法行政處分，認為
    損害其權利或法律上之利益，經依訴願法提起訴願而不服其決定者，得向高等行
    政法院提起撤銷訴訟。而此所謂行政處分，依訴願法第三條第一項規定係指中央
    或地方機關就公法上具體事件所為之決定或其他公權力措施而對外直接發生法律
    效果之單方行政行為而言。又「：：：法無明文規定第三人得申請或舉發之事項
    ，行政機關循其申請或檢舉所為之答復，僅係意思通知性質，非訴願法上之行政
    處分，不得對之提起訴願。」亦經行政院秘書處八十年九月三十日台八十訴字第
    三○九一三號函釋在案。
二、本件原告於民國（下同）九十一年三月十三日向被告提出陳情函檢舉台中市○區
    ○○○路七十一巷人行道為違建，請求拆除，案經被告以九十一年四月十二日中
    工管字第○九一○○○四四一二一號函復：「：：經查所陳路段屬十二公尺私設
    道路，三公尺供人行道使用，依據建築法第七條尚未構成違章建築行為：：。」
    ，原告對之不服，以該人行道為取得使用執照後增建，不是道路，而是建築物之
    一部分，係屬雜項工作物，而提起訴願。經核原告之妻呂敏玲固有房屋位於台中
    市○○○路七十一巷內（即七十一巷五號，現將該屋出租與洪炳鴻，現有土地、
    建物登記謄本及房屋租賃契約書附本院卷可稽），惟原告與其妻呂敏玲究係不同
    之法律個體，被告之前述函覆，仍僅係意思通知性質，並未對原告發生何種其得
    主張之法律效果，依前揭說明自非行政處分。雖司法院釋字第四二三號解釋釋明
    「行政機關行使公權力，就特定具體之公法事件所為對外發生法律上效果之單方
    行政行為，皆屬行政處分，不因其用語、形式以及是否有後續行為或記載不得聲
    明不服之文字而有異。若行政機關以通知書名義製作，直接影響人民權利義務關
    係，且實際上已對外發生效力者，如以仍有後續處分行為，或載有不得提起訴願
    ，而視其為非行政處分，自與憲法保障人民訴願及訴訟權利之意旨不符」，惟原
    告既非該工學北路七十一巷巷內之住戶或所有權人，原告之前述函覆亦未直接影
    響其權利義務，自無適用司法院釋字第四二三號解釋之餘地。訴願決定以上開函
    非屬行政處分，不予受理，即無不合。原告提起行政訴訟，顯非合法，應予駁回
    。另原告所為台中市○○○路七十一巷人行道係屬違章建築之實體主張，已無庸
    審酌，併予敘明。
三、依行政訴訟法第一百零七條第一項第十款、第一百零四條、民事訴訟法第九十五
    條、第七十八條、裁定如主文。
中　　華　　民　　國　　九十一　　　年　　　十　　　　月　　　十四　　　日
                 臺 中 高 等 行 政 法 院   第 二 庭
                                審 判 長 法      官　沈　水　元
                                         法      官　林　秋　華
                                         法      官　王　德　麟
右正本證明與原本無異。
如不服本裁定，應於裁定送達後十日內以書狀敘明理由，經本院向最高行政法院提起
抗告（須依對造人數附具繕本）；並應預繳送達用雙掛號郵票拾份（每份三十四元）
。
中　　華　　民　　國　　九十一　　　年　　　十　　　　月　　　十四　　　日
　　　　　　　　　　　　　　　　　　　　 法院書記官　邱  吉  雄
